臺灣高等法院刑事判決　　　　　　　 100年度交上訴字第27號
上　訴　人
即　被　告　魏啟竹
上列上訴人即被告因犯公共危險等罪案件，不服臺灣板橋地方法
院99年度交訴字第54號，中華民國100年1月14日第一審判決（起
訴案號：臺灣板橋地方法院檢察署99年度調偵字第469號），提
起上訴，本院判決如下：
    主  文
上訴駁回。
    事  實
一、魏啟竹為廣倚科技股份有限公司僱用之員工，駕車送貨為其
    業務之一，係從事業務之人。其於民國98 年4月17日上午10
    時1分許，駕駛車牌號碼5G-7359號自用小客貨車送貨途中，
    行經臺北縣樹林市（現改制為新北市樹林區○○○街與福興
    街口，原應注意車前狀況，隨時採取必要之安全措施，而依
    當時天候晴、日間有自然光線、柏油路面乾燥無缺陷及障礙
    物、視距良好等情狀，並無不能注意之情事，竟疏未注意，
    不慎擦撞行走在該處橫越馬路之行人張鍾吽，致張鍾吽受有
    右側橈骨遠端閉鎖性骨折、右腳第四掌骨骨折、右上肢及下
    肢多處挫傷、頭部挫傷等傷害。魏啟竹已知肇事致人於傷，
    竟未留下協助救護，亦未等待警方到場處理或留下年籍資料
    以釐清事故責任，即基於肇事逃逸之犯意，逕自駕車離去。
    嗣經警方調取車禍地點附近之監視錄影器拍攝畫面比對，始
    循線查悉上情。
二、案經被害人張鍾吽訴由臺北縣（現改制為新北市）政府警察
    局樹林分局報告臺灣板橋地方法院檢察署檢察官偵查起訴。
    理  由
一、按被告以外之人於審判外之言詞或書面陳述，除法律有規定
    者外，不得作為證據，刑事訴訟法第159條第1項定有明文。
    又被告以外之人於審判外之陳述，雖不符刑事訴訟法第159
    條之1至第159條之4 之規定，而經當事人於審判程序同意作
    為證據，法院審酌該言詞陳述或書面陳述作成時之情況，認
    為適當者，亦得為證據；當事人、代理人或辯護人於法院調
    查證據時，知有同法第159條第1項不得為證據之情形，而未
    於言詞辯論終結前聲明異議者，視為有前項之同意，刑事訴
    訟法第159條之5亦有明文。查下列所引各項供述證據，被告
    魏啟竹（下稱被告）於本院準備程序中，均已陳稱：對證據
    沒有意見明確（見本院卷第18頁反面），本院審酌各該證據
    作成時之情況，並無違法不當或證明力明顯過低之瑕疵，認
    以之作為證據應屬適當，依刑事訴訟法第159條之5規定，均
    俱有證據能力。至其餘憑以認定被告犯罪事實之本判決下列
    所引各項非供述證據（詳後述），查無違反法定程序取得之
    情，依同法第158條之4規定反面解釋，均俱有證據能力。
二、訊據被告固坦承於上開時地，駕車撞傷被害人，惟矢口否認
    有逃逸之犯行，辯稱：伊並非一撞到被害人就趕快跑走，伊
    有抱被害人到旁邊，當時被害人外觀上真的看不出來有骨折
    ，而且伊趕著送貨，就離開了等語。經查，上開犯罪事實，
    業經證人即被害人張鍾吽於警、偵訊時所證車禍經過及被告
    肇事後逃逸等情節綦詳，並有道路交通事故調查報告表、現
    場及車牌號碼5G-7359 號自用小客貨車照片、行政院衛生署
    樂生療養院診斷證明書各1 份在卷可稽，而被告將被害人抱
    到路邊後，未予協助被害人就醫等救護行為，即先行離開，
    業據被告供承在卷，復為告訴人所是認（見本院卷第18、19
    頁）；且車禍後人所受之傷害，若非醫護人員以儀器檢測、
    或專業判斷，一般人甚難自外觀察知，即應有及時送醫診治
    之必要，故被告所辯，告訴人外觀上看不出來有受傷乙節，
    不足為被告有利之認定。
三、按汽車行駛時，駕駛人應注意車前狀況，並隨時採取必要之
    安全措施，道路交通安全規則第94 條第3項定有明文，被告
    駕車自應注意上述規定，而本案事發當時天候晴，日間有自
    然光線，柏油路面乾燥無缺陷、無障礙物，視距良好等情況
    ，有前開道路交通事故調查報告表(一)在卷可按，被告既無不
    能注意之情事，竟疏未注意，未留意步行在該處之告訴人，
    致使告訴人受有上開傷害，被告對於本案事故之發生，自有
    過失，且其過失行為與告訴人之所受之傷害間顯具有相當因
    果關係。
四、次按刑法之過失傷害罪，係針對行為人應注意、能注意、而
    不注意之過失行為予以非難，而刑法第185條之4之肇事致人
    死傷逃逸罪，則以處罰肇事後逃逸之駕駛人為目的，俾促使
    駕駛人於肇事後能對被害人即時救護，以減少死傷，是該罪
    之成立祇以行為人有駕駛動力交通工具肇事，致人死傷而逃
    逸之事實為已足，最高法院88年度台上字第7396號、93年度
    台上字第8 號判決意旨可資參照。本件被告駕車撞及告訴人
    ，致告訴人受有傷害已如上述，被告已知肇事致人於傷，竟
    未留下協助救護，亦未等待警方到場處理或留下年籍資料以
    釐清事故責任，即基於肇事逃逸之犯意，逕自駕車離去。其
    過失傷害及肇事逃逸之犯行，均堪認定，應予依法論科。
五、原審本於同上見解，適用第284條第2項前段、第185條之4、
    第、第51條第5款、刑法施行法第1條之1 之規定，並審酌被
    告酌被告肇事致人於傷後逃逸，暨其犯罪之動機、目的、素
    行、智識程度、所生危害、過失程度，以及雖已與告訴人達
    成民事和解，且於案發後曾給付部分損害賠償金額，但之後
    未能依和解內容確實履行等一切情狀，分別量處有期徒刑4
    月、8月，並定其應執行刑為有期徒刑10 月等情，其認事用
    法尚無不合，量刑亦稱妥適。被告上訴意旨略以：被告在車
    禍後，將告訴人抱到路邊，因告訴人外觀上看不出來有受傷
    ，被告始離去，並無逃逸之意圖；另被告坦承過失傷害犯行
    ，並請請從輕量刑，並給予緩刑宣告等語，指摘原審判決不
    當，惟被告肇事逃逸犯行業經本院認定如上；另量刑輕重及
    緩刑之諭知係屬事實審法院得依職權自由裁量之事項，苟已
    斟酌刑法第57條各款所列情狀而未逾越法定刑度，不得遽指
    為違法（最高法院72年度臺上字第6696號判例參照）。本件
    原審判決既已經詳細審酌量刑之一切情狀，予以綜合考量，
    並在法定刑內科處其刑，並說明論罪科刑之各項法律依據，
    上訴意旨指摘原判決不當，為無理由，應予駁回。
據上論斷，應依刑事訴訟法第368條，判決如主文。
本案經檢察官黃全祿到庭執行職務。
中    華    民    國   100    年    4     月    28    日
                  刑事第十九庭  審判長法  官  鄧振球
                                      法  官  張江澤
                                      法  官  潘翠雪
以上正本證明與原本無異。
肇事逃逸部分如不服本判決，應於收受送達後10日內向本院提出
上訴書狀，其未敘述上訴之理由者並得於提起上訴後10日內向本
院補提理由書（均須按他造當事人之人數附繕本）「切勿逕送上
級法院」。
其餘不得上訴。
                                      書記官  朱家賢
中    華    民    國   100    年    4     月    28    日
附錄：本案論罪科刑法條
中華民國刑法第185條之4（肇事遺棄罪）
駕駛動力交通工具肇事，致人死傷而逃逸者，處 6 月以上 5 年
以下有期徒刑。
中華民國刑法第284條（過失傷害罪）
因過失傷害人者，處 6 月以下有期徒刑、拘役或 5 百元以下罰
金，致重傷者，處 1 年以下有期徒刑、拘役或 5 百元以下罰金
。
從事業務之人，因業務上之過失傷害人者，處 1 年以下有期徒
刑、拘役或 1 千元以下罰金，致重傷者，處 3 年以下有期徒刑
、拘役或 2 千元以下罰金。